臺灣高雄地方法院交通事件裁定　　 99年度交聲字第3086號
原處分機關　交通部公路總局高雄區監理所旗山監理站
異　議　人
即受處分人　楊子慶
上列受處分人因違反道路交通管理處罰條例案件，對於交通部公
路總局高雄區監理所旗山監理站民國99年10月29日所為之處分（
原處分：旗監違字第裁字85-B00000000號），聲明異議，本院裁
定如下：
    主  文
原處分撤銷。
楊子慶汽車駕駛人，二輛車以上共同在道路上以危險方式駕車，
應吊銷普通重型機車駕照，年內不得考領駕駛執照。
    理  由
一、原處分意旨略以：異議人即受處分人（下稱異議人）楊子慶
    因於民國98年9 月12日凌晨1 時51分騎乘車牌號碼N6V-728
    號重型機車於高雄市○○路以二輛以上機車共同在道路上以
    危險方式駕駛，經高雄市政府警察局交通大隊警員以高警交
    字第B00000000 號舉發違反道路交通管理事件通知單舉發，
    嗣原處分機關於99年10月29日以異議人違反道路交通管理處
    罰條例第43條第3 項、第67條第3 項規定，以旗監違字第裁
    85-B00000000號違反道路交通管理事件裁決書裁處罰鍰新臺
    幣（下同）30,000元、吊銷重型機車駕照並3 年內不得考領
    駕駛執照。
二、異議意旨略以：異議人已因本案另經臺灣高雄地方法院檢察
    署檢察官以98年度緩字第3979號緩起訴命繳納30,000元，並
    已於98年12月18日繳納完畢，故原處分機關另裁處罰鍰30,
    000 元部分，顯有違一事不二罰之原則云云。
三、按一行為同時觸犯刑事法律及違反行政法上義務規定者，依
    刑事法律處罰之，但其行為應處以其他種類行政罰或得沒入
    之物而未經法院宣告沒收者，亦得裁處之；前項行為如經不
    起訴處分或為無罪、免訴、不受理、不付審理之裁判確定者
    ，得依違反行政法上義務規定裁處之，復為行政罰法第26
    條所明定。參諸前揭條文之立法理由，明確揭示：「一行為
    同時觸犯刑事法律及違反行政法上義務規定時，由於刑罰與
    行政罰同屬對不法行為之制裁，而刑罰之懲罰作用較強，故
    依刑事法律處罰，即足資警惕時，實無一事二罰再處行政罰
    之必要。且刑事法律處罰，由法院依法定程序為之，較符合
    正當法律程序，應予優先適用。但罰鍰以外之沒入或其他種
    類行政罰，因兼具維護公共秩序之作用，為達行政目的，行
    政機關仍得併予裁處，故為第一項但書規定。」是在刑罰與
    行政罰之處罰目的相同且處罰手段相同之情形，若依刑事法
    律處罰，即足以警惕行為人，則無再對行為人處以行政罰或
    罰鍰之必要，但例外在沒入或其他種類行政罰，因兼具維護
    公共秩序之作用，為達行政目的，行政機關仍得對行為人併
    予裁處。至被告經檢察官為「緩起訴處分」者，固於緩起訴
    處分期滿未經撤銷時，與不起訴處分確定之效果相同，非有
    刑事訴訟法第260 條之事由，不得對於同一案件再行起訴，
    惟94年2 月5 日公布之行政罰法第26條第2 項，既僅臚列「
    不起訴處分或無罪、免訴、不受理、不付審理之裁判確定者
    」，未將91年2 月8 日即已增定公布之「緩起訴處分」一併
    納入，自應認係立法者有意排除。再者，被告經檢察官為緩
    起訴處分者，仍認為其成立死刑、無期徒刑或最輕本刑3 年
    以上有期徒刑以外之罪，僅係法律賦予檢察官一定之裁量權
    ，於檢察官參酌刑法第57條所列事項及公共利益之維護後，
    認對被告以緩起訴為適當時，得對被告為緩起訴處分，非指
    被告不成立刑事犯罪，故與上開行政罰法第26條第2 項列舉
    之不起訴處分、無罪、免訴、不受理、不付審理之情形迥異
    ，而類似於法院對被告所為之緩刑宣告。況檢察官對被告為
    緩起訴處分，並命被告應於一定期間內遵守或履行刑事訴訟
    法第253 條之2 第1 項各款所定之緩起訴處分條件，該等緩
    起訴處分條件名義上雖非刑罰，但仍係一種特殊的處遇措施
    ，足以減少被告之財產或課予被告一定之義務，性質上屬於
    干預人民自由、權利之處分，與刑事制裁無異，實質上為刑
    事處罰。故檢察官為緩起訴處分並命向公益團體捐款者，其
    捐款解釋上亦屬道路交通管理處罰條例第35條第8 項所規定
    之罰金，監理機關雖不得再為行政裁罰，惟若行為人所支付
    之緩起訴處分金，未達道路交通管理處罰條例第92條第3項
    所訂最低罰鍰基準規定者，依該條例第35條第8 項之規定，
    即須補繳不足最低罰鍰之部分，始為適法（臺灣高等法院暨
    所屬法院97年度法律座談會刑事類提案第39號參照），故仍
    有行政罰法第26條第1 項「一行為不二罰」規定之適用。
四、經查，異議人因於98年9 月12日凌晨1 時51分許，騎乘車牌
    號碼N6V －728 號重型機車，在高雄市○○路中正技擊館附
    近，與姓名年籍不詳之人，集結約30部機車、併排競速佔據
    道路之方式，沿武慶三路由北往南方向行駛，並於武慶三路
    與武昌路口闖紅燈及霸佔雙向車道，嗣右轉二聖路後，行至
    二聖路與廣東街口闖紅燈，遇光華路旋即右轉沿光華路由南
    向北方行駛，復於三多二路與光華路口闖紅燈、佔據快車道
    ，至四維路口左轉，沿四維路東向西方快車道行駛，再右轉
    永定街直行，末遇苓雅路右轉離去，經高雄市政府警察局交
    通警察大隊逕行舉發，原處分機關據此裁處罰鍰30,000元、
    吊銷重型機車駕照並3 年內不得考領駕駛執照；另異議人因
    上開行為涉犯刑法第185 條第1 項妨害公眾往來安全罪之刑
    事案件部分，經臺灣高雄地方法院檢察署檢察官以98年度速
    偵第245 號為緩起訴處分，緩起訴處分期間為一年，異議人
    應於緩起訴處分確定之日起9 個月內，向國庫支付30,000元
    ，並應完成參加觀護人室所舉辦之法治教育講習3 場，緩起
    訴處分期間至99年10月12日屆滿，異議人並已支付上開
    30,000 元 予臺灣高雄地方法院檢察署等情，有違規查詢報
    表、原處分機關旗監違字第裁85-B00000000號裁決書、臺灣
    高等法院被告前案紀錄表、上開緩起訴處分書、自行收納款
    項統一收據各1 份在卷可稽，此部分事實，堪予認定。
五、本件異議人既於原處分機關裁處行政罰前，即經檢察官為上
    開附加命異議人向國庫支付30,000元條件之緩起訴處分確定
    ，緩起訴期間並已屆滿，被告並已繳納緩起訴處分金30,000
    元，而該緩起訴處分條件依前開說明，係一種特殊的處遇措
    施，性質上屬於干預人民財產權之處分，實質上係刑事處罰
    無疑，揆諸首揭行政罰法第26條第1 項之規定，自不得再對
    異議人處以罰鍰，僅得對異議人處以沒入或其他種類之行政
    罰。原處分機關就異議人同一危險駕駛行為，再予以裁處罰
    鍰30,000元，與法自難謂合。至原處分機關對異議人裁處吊
    銷重型機車通駕駛執照，3 年內不得考領駕駛執照之處罰，
    分別為剝奪資格、限制行為之處分，依行政罰法第2 條第1
    款、第2 款，屬於其他種類之行政罰，依同法第26條第1 項
    但書之規定，自得併予裁罰之。又因聲明異議乃一種司法救
    濟途徑，由法院審查受處分人所涉之違規事實是否成立及原
    處分所適用之法條是否正確，故於原處分違法時，法院應自
    為處分，就吊扣駕駛執照、接受道路交通安全講習等處罰效
    果，一併重新諭知（臺灣高等法院暨所屬法院98年度法律座
    談會第23號提案研討結果），併此敘明。
六、綜上所述，原處分機關對異議人裁處罰鍰30,000元，與行政
    罰法第26條第1 項規定相違，難謂適法，是異議人聲明異議
    為有理由，應由本院將原處分撤銷，重新諭知如主文第2項
    所示之處分。
四、據上論斷，應依道路交通案件處理辦法第19條，裁定如主文
    。
中    華    民    國  100     年    2     月    15    日
                     交通法庭  法  官  鄭  瑋
以上正本證明與原本無異。
如不服本裁定，應於收受送達後5 日內向本院提出抗告狀。
中    華    民    國   100    年    2     月    16    日
                                書記官  蔡佩珊